---
title: 'Día 15: Open Street Map'
output: html_document
---

```{r setup, include=FALSE}
knitr::opts_chunk$set(
	echo = TRUE,
	message = FALSE,
	warning = FALSE
)
library(ggplot2)
library(dplyr)
library(osmdata)
```

## Cómo funciona osmdata?

Es la primera vez que voy a usar datos de Open Street Map pero gracias al ser humano que creo un paquete para interactual con la API. Obvio el paquete es parte de la suite de rOpenSci.

Parece que con `available_features()` podemos ver una lista de features, y además cada una tiene tags (`available_tags()`). Algunas features tiene muchas tags, otras 1 (yes/no).

```{r}
head(available_features())
available_tags("bicycle_road")
```

Pero primero hay que definir el área con `getbb()`, bb viene de bounding box. La función `opq()` crea una "overpass query", que calculo que es una consulta de los datos dentro de la región definida por `getbb()`.

```{r}
ba_bb <- getbb("Buenos Aires")

ba_bb %>%
  opq()
```
Si hipotéticamente quisiera datos de bicisendas en Buenos Aires puedo acceder a esos datos usando la función `add_osm_fueature()` que agrega una feature a la consulta y luego `osmdata_sf()` que es la que finalmente devuelve los datos, en este caso en formato sf.

```{r}
bicisendas <- 
  ba_bb %>%
  opq() %>% 
  add_osm_feature(key = "bicycle_road") %>% 
  osmdata_sf()
```
Pero lo que devuelve no es muy alentador. Hay datos de bicisendas y estaciones en OSM pero esta no parece ser la manera de acceder.

```{r}
mapa_barrios <- sf::st_read("https://cdn.buenosaires.gob.ar/datosabiertos/datasets/ministerio-de-educacion/barrios/barrios.geojson")

bicisendas$osm_points %>% 
  ggplot() +
  geom_sf(data = mapa_barrios) +
  geom_sf()
```

Revisando tanto la web https://www.openstreetmap.org/ como la wiki https://wiki.openstreetmap.org/wiki/Map_features, finalmente resultó que la key es "route" y el value es "bicycle". Mucho ctrl+f en esas páginas y todo resuelto.


```{r}
bicisendas <- 
  ba_bb %>%
  opq() %>% 
  add_osm_feature(key = "route", value = "bicycle") %>% 
  osmdata_sf()
```

Yey! Es todo lo que necesitaba, ya se usar OSM (?)

```{r}
ggplot() +
  geom_sf(data = mapa_barrios) +
  geom_sf(data = bicisendas$osm_lines, color = "darkorange")
```

```{r}
bicisendas$osm_lines %>% 
  mutate(oneway = ifelse(is.na(`oneway:bicycle`), "no", `oneway:bicycle`)) %>%
  ggplot() +
  geom_sf(data = mapa_barrios, fill = "grey98") +
  geom_sf(aes(color = oneway)) +
  scale_color_manual(values = c("darkorange", "cyan4"), labels = c("Sí", "No")) +
  labs(x = NULL, y = NULL, color = "Doble sentido?",
       title = "Red de bicisendas en la Ciudad de Buenos Aires",
       caption = "Fuente: Open Street Map") +
  theme_void(base_size = 10,
             base_family = "Roboto Condensed") +
  theme(plot.title.position = "plot",
        plot.title = ggtext::element_textbox_simple(face = "bold"),
        plot.caption = element_text(hjust = 0),
        legend.position = c(0.75, 0.12),
        plot.margin = unit(c(0.5, 0.5, 0.5, 0.5), "cm"))

# ggsave("day15.png", device = png, type = "cairo", bg = "white", width = 10, height = 12, units = "cm", dpi = 150)
```

