---
title: 'Día 3: Polígonos'
author: "Pao Corrales"
date: "2023-11-03"
output: html_document
---

```{r setup, include=FALSE}
knitr::opts_chunk$set(
	echo = TRUE,
	message = FALSE,
	warning = FALSE
)
library(dplyr)
library(ggplot2)
library(data.table)
library(geodist)
```

## Datos

Nuevamente usamos la ubicación de las estaciones meteorológicas del Servicio Meteorológico Nacional disponibles en: [www.smn.gob.ar/descarga-de-datos](https://www.smn.gob.ar/descarga-de-datos). Aprovechando lo que hice para el [día 1](/day1.html) voy a intentar graficar el "área de influencia" de cada estación usando un diagrama de Vorionoi. El diagrama de Voronoi divide el plan en regiones de tal manera que cada punto en una región dada esté más cerca del punto central definido que de cualquier otro punto en el plano. En este caso los puntos centrales de cada región serán las estaciones meteorológicas.

```{r}
estaciones <- fread("https://raw.githubusercontent.com/eliocamp/r-clima/fffb3fa596bc73afeeaa2a6296804da436e82fd3/datos/estaciones_smn.csv") %>% 
  .[provincia != "ANTARTIDA"] # Para hacer un mapa mas chiquito sin la Antartida

mapa <- rnaturalearth::ne_states(c("Argentina", "Falkland Islands"), returnclass = "sf")

dist <- geodist(estaciones[, c("lon", "lat")],  measure = "geodesic") 

colnames(dist) <- estaciones$numeroOACI
rownames(dist) <- estaciones$numeroOACI

dist <- reshape2::melt(dist, value.name = "distancia") %>% 
  setDT() %>% 
  setnames(c("Var1", "Var2"), c("numeroOACI", "vecina")) %>% 
  .[numeroOACI != vecina] %>% 
  .[, .SD[distancia == min(distancia)], by = .(numeroOACI)]

estaciones <- estaciones[dist, on = .NATURAL]
```

Yo se que parece fácil, de hecho el gráfico de abajo lo conseguí en los primeros 5 minutos aún contando el tiempo que me llevó instalar `ggvoronoi` desde github luego de que tuviera que aprender a instalar una vieja versión de `rgeos` que se archivo el mes pasado en CRAN. Tiene pinta de ventana de iglesia!

```{r}
library(ggvoronoi)

estaciones %>% 
  ggplot(aes(lon, lat)) +
  geom_sf(data = mapa, inherit.aes = FALSE, fill = "grey98") +
  geom_point(size = 0.5, alpha = 1) +
  geom_voronoi(aes(fill = distancia), alpha = 0.5) +
  stat_voronoi(geom = "path", linewidth = 0.2) +
  scale_fill_viridis_c(option = "A", guide = NULL) +
  coord_sf(expand = FALSE) +
  theme_void()

```

La función `geom_voronoi()` tiene un argumento `outline` que en teoría  permite recortar el rectangulo a partir de alguna forma. Por que no intentar que tenga la forma de Argentina. Por supuesto que de la teoría a la practica hay un camino largo y en este caso convertir el mapa sf a puntitos resultó ser no trivial. Finalmente usé la clase sp y resultó. A esta altura las provincias tampoco suman así que volaron

```{r}
mapa_arg <- rnaturalearth::ne_countries(country = c("Argentina"), returnclass = "sf", scale = 50,)

argentina <- rnaturalearth::ne_countries(country = c("Argentina", "Falkland Islands"), 
                                         returnclass = "sp", scale = 50,) 

estaciones %>% 
  ggplot(aes(lon, lat)) +
  geom_sf(data = mapa_arg, inherit.aes = FALSE, fill = "grey98") +
  geom_point(size = 0.5, alpha = 1) +
  geom_voronoi(aes(fill = distancia/1000), alpha = 0.8, outline = argentina,
               color = 1, linewidth = 0.2) +
  geom_point(size = 0.5, alpha = 1) +
  scale_fill_viridis_c(option = "A", guide = NULL) +
  coord_sf(expand = FALSE) +
labs(x = NULL, y = NULL, fill = NULL,
       title = "Área de influencia de las estaciones meteorológicas",
       subtitle = "En la patagonia los datos de las estaciones\n'representan' un área enorme",
       caption = "Fuente: Servicio Meteorológico Nacional") +
  theme_void(base_size = 10,
                base_family = "Roboto Condensed Light") +
  theme(plot.title.position = "plot",
        plot.title = element_text(face = "bold"))

ggsave("day3.png", device = png, type = "cairo", bg = "white", width = 10, height = 18, units = "cm", dpi = 150)
```

Pero además este gráfico me hizo notar que algunas estaciones estaban flotando en el Atlántico o del lado de Brasil. Y revisando los datos, resulta que hay un error a la hora de convertir las coordenadas originales en grados y minutos a grados decimales. Así que no confien en mis datos.

